【裁判字號】    97,裁,2172
【裁判日期】    970403
【裁判案由】    優惠存款
【裁判全文】
最  高  行  政  法  院  裁  定
                                     97年度裁字第02172號
抗  告  人  甲○○
即附表所示之人所選定之當事人.
訴訟代理人  李漢中律師
上列抗告人與相對人教育部間因優惠存款事件，對於中華民國96
年6月1日臺北高等行政法院95年度訴字第2641號裁定提起抗告，
本院裁定如下︰
    主  文
抗告駁回。
抗告訴訟費用由抗告人負擔。
    理  由
一、按抗告法院認抗告為不合法或無理由者，應為駁回抗告之裁
    定。
二、原裁定以：公保養老給付金額優惠存款制度，係政府早期為
    照顧退休所得偏低之軍公教人員退休生活之政策性福利措施
    ，惟民國85年2月1日施行退撫新制後，退休金基數之計算內
    涵已提高為本（年功）薪加1倍，致部分同時具有新舊制年
    資選擇支（兼）領月退休金人員，其月退休金加上公保養老
    給付金額優惠存款之每月利息，高於同薪級現職人員之在職
    每月所得，教育部有鑑於此，乃研議並擬具「教育人員退休
    所得合理化方案」、「學校退休教職員公保養老給付金額優
    惠存款要點」（下稱公保優存要點）第3點之1修正草案，報
    經行政院95年1月20日院授人給字第0950060538號函准予修
    正核定後發布，核其性質係屬教育部基於政策所為之一般性
    抽象規範，其適用對象既非特定之個人，自非屬行政處分，
    抗告人請求相對人撤銷公保優存要點第3點之1，即有起訴不
    備其他要件之違法，因而將抗告人之訴駁回，經核於法並無
    違背。
三、按行政程序法第92條規定：「本法所稱行政處分，係指行政
    機關就公法上具體事件所為之決定或其他公權力措施而對外
    直接發生法律效果之單方行政行為。」「前項決定或措施之
    相對人雖非特定，而依一般性特徵可得確定其範圍者，為一
    般處分，適用本法有關行政處分之規定。有關公物之設定、
    變更、廢止或其一般使用者，亦同。」依此規定，行政處分
    係行政機關就個別具體事件所為之行政行為，此即行政處分
    與行政命令主要區別所在，故行政行為之對象為不特定多數
    人，且其內容為一般、抽象之規範者，為行政命令；若行政
    行為之對象為特定多數人，且其內容為個別具體事件者，即
    屬行政處分。經核相對人所修訂公保優存要點第3點之1條文
    ，係屬發生法規範效力之一般、抽象之規定，並非行政處分
    。抗告論旨，復執前詞，主張上開要點係屬一般處分，得提
    起撤銷訴訟云云，指摘原裁定不當，求予廢棄，難認有理由
    ，應予駁回。又上開要點既非行政處分，則該要點之規定是
    否違反憲法上人民權利之保障及公權力行使是否涉及人民信
    賴利益應予保護之法益，即非本院所應審究，附此指明。
四、依行政訴訟法第104條、民事訴訟法第95條、第78條，裁定
    如主文。
中    華    民    國    97    年    4     月    3     日
                    最高行政法院第四庭
                        審判長法官  鍾  耀  光
                              法官  帥  嘉  寶
                              法官  姜  仁  脩
                              法官  王  德  麟
                              法官  黃  清  光
以  上  正  本  證  明  與  原  本  無  異
中    華    民    國    97    年    4     月    3     日
                              書記官  黃  淑  櫻


司法院資訊處製作；財團法人民間司法改革基金會備份。
